臺灣高雄地方法院民事裁定
110年度消債更字第343號

聲  請  人  陳美月  
0000000000000000

0000000000000000

代  理  人  林文鑫律師

上列當事人因消費者債務清理事件聲請更生，本院裁定如下：
    主  文
聲請人陳美月自中華民國一一一年五月二十五日下午四時起開始
更生程序。
命司法事務官進行本件更生程序。
    理  由
一、按債務人不能清償債務或有不能清償之虞者，得依本條例所
    定更生或清算程序，清理其債務；債務人無擔保或無優先權
    之本金及利息債務總額未逾新臺幣（下同）12,000,000元者
    ，於法院裁定開始清算程序或宣告破產前，得向法院聲請更
    生；法院開始更生程序之裁定，應載明其年、月、日、時，
    並即時發生效力；法院開始更生或清算程序後，得命司法事
    務官進行更生或清算程序，必要時得選任律師、會計師或其
    他適當之自然人或法人1人為監督人或管理人，消費者債務
    清理條例（下稱消債條例）第3條、第16條第1項、第42條第
    1項、第45條第1項分別定有明文。
二、聲請意旨略以：伊有不能清償債務情事，前依消債條例規定
    ，向本院聲請調解債務清償方案，惟調解不成立。伊又未經
    法院裁定開始清算程序或宣告破產，爰聲請更生等語。
三、經查：
  ㈠聲請人前於民國110年10月15日提出債權人清冊，向本院聲請
    調解債務清償方案，經本院110年度司消債調字第458號受理
    ，於110年11月15日調解不成立，聲請人於同日以言詞聲請
    更生等情，業經本院依職權調取上開調解卷宗核閱無訛。
  ㈡聲請人於108年度至110年度均無申報所得，名下無財產，有
    新光人壽保險股份有限公司(下稱新光人壽)保單解約金55,6
    20元（含未到期保費11,143元）、南山人壽保險股份有限公
    司(下稱南山人壽)保單解約金52,260元，至南山人壽保單號
    碼Z000000000號保單之要保人原為聲請人，於110年10月15
    日變更為蔡志強，該保單解約金236,371元是否應納入聲請
    人財產之列，留待更生程序再為處理，附此敘明。又聲請人
    自陳受雇子女陳○芸之生父蔡志強經營之123茶站飲料店，每
    月收入24,000元，年終紅包2,000元，前於110年6月領取行
    政院疫情紓困補助10,000元，未領取其他補助或給付，成年
    子女亦未給付扶養費。另聲請人父親陳光亮於102年12月15
    日殁，繼承人含聲請人共5人，所遺房屋、土地各1筆，均由
    聲請人母親辦理繼承登記等情，有108年至109年綜合所得稅
    各類所得資料清單及財產歸屬資料清單【本院110年度司消
    債調字第458號卷（下稱調卷）第10至12頁】、110年稅務電
    子閘門財產所得調件明細表（本案卷第96頁）、財產及收入
    狀況說明書（調卷第3頁）、債權人清冊（調卷第4至5頁）
    、戶籍謄本（調卷第17頁）、勞工保險被保險人投保資料表
    （調卷第14頁）、個人商業保險查詢結果表（本案卷第34頁
    ）、財團法人金融聯合徵信中心前置協商專用債權人清冊（
    調卷第7至9頁）、信用報告（調卷第15至16頁）、社會補助
    查詢表（本案卷第56至58頁）、租金補助查詢表（本案卷第
    82頁）、勞動部勞工保險局函（本案卷第49頁）、勞動部勞
    動力發展署高屏澎東分署函（本案卷第50頁）、收入切結書
    （調卷第13頁）、薪資袋（本案卷第21頁）、工作地點照片
    （本案卷第22至27頁）、南山人壽函（本案卷第51至52頁）
    、新光人壽陳報狀（本案卷第69至70頁）、遺產稅免稅證明
    書（本案卷第46頁）、所有權狀（本案卷第47至48頁）等附
    卷可證。依聲請人上述工作、收入及財產情況，堪認以其每
    月收入加計年終紅包，共計24,167元（計算式：24,000＋2,0
    00÷12＝24,167，本裁定計算式均採元以下4捨5入），核算其
    償債能力，較為妥適。
  ㈢關於聲請人必要生活費用部分，聲請人主張每月支出16,480
    元（包含每月房屋租金4,500元）乙情。按債務人必要生活
    費用，以最近1年衛生福利部或直轄市政府所公告當地區每
    人每月最低生活費1.2倍定之，消債條例第64條之2第1項定
    有明文。本院參酌衛福部社會司所公告111年度高雄市最低
    生活費為14,419元，1.2倍即17,303元。又蔡志強自110年1
    月起以每月租金16,000元之代價，向第三人簡宏立承租高雄
    市○○區○○路00○0號房屋，以經營123茶站飲料店等情，有該
    飲料店照片及簡宏立出具之證明書可憑(見本案卷第22至28
    頁)，參酌聲請人與蔡志強共同育有子女陳○芸，且聲請人係
    與陳○芸同住於上址之事實，則聲請人主張其分擔租屋費用4
    ,500元，尚合常情，而可採信。何況，聲請人主張個人每月
    必要生活費，縱加計租屋費用4,500元，仍僅為16,480元，
    既未逾17,303元之限額，應均予採計。
  ㈣關於聲請人扶養支出部分，聲請人稱須負擔經蔡志強認領之
    未成年子女陳○芸之扶養費，每月6,055元。經查，陳○芸係9
    7年7月生，現就讀國中，於108年度至110年度申報所得各為
    4,900元、1,250元、0元，名下無財產，未領取補助或給付
    ，存款帳戶由蔡志強申辦管理使用等情，此有戶籍謄本（本
    案卷第19頁）、所得資料清單及財產歸屬資料清單（本案卷
    第30至32頁）、110年稅務電子閘門財產所得調件明細表（
    本案卷第97頁）、社會補助查詢表（本案卷第53至55頁）、
    學費繳納收據（本案卷第45頁）、存簿（本案卷第86頁）附
    卷可參。陳○芸既未成年，名下復無財產，應有受扶養之權
    利。又按受扶養者之必要生活費用，準用第1項規定計算基
    準數額，並依債務人依法應負擔扶養義務之比例認定之，消
    債條例第64條之2第2項亦有明定。因陳○芸與蔡志強、聲請
    人同住，無房屋費用支出，爰自其必要生活費用中扣除相當
    於房屋支出所佔比例（111年度高雄市每人每月不含房屋支
    出之最低生活費之1.2倍13,088元），再由聲請人與蔡志強
    共同負擔，其金額應以6,544元為限（試算：13,088÷2＝6,54
    4），聲請人主張每月支出子女扶養費6,055元，既未逾6,54
    4元，應為可採。
　㈤承上，聲請人目前每月收入24,167元，扣除個人必要支出16,
    480元、子女扶養費6,055元後，剩餘1,632元，而聲請人目
    前負債總額為4,320,349元（調卷第32至48頁、第53頁，包
    括：華南銀行、兆豐銀行、台中銀行、元大銀行、永豐銀行
    、玉山銀行、中國信託銀行、安泰銀行、台新銀行、滙誠第
    一資產管理股份有限公司），扣除南山人壽、新光人壽保單
    解約金共計107,880元後，以每月所餘逐年清償，至少須約2
    15年【計算式：（4,320,349－107,880）÷1,632÷12≒215】始
    能清償完畢，應認其已不能清償債務。此外，聲請人無擔保
    或無優先權之債務總額未逾1,200萬元，且無消債條例第6條
    第3項、第8條或第46條各款所定駁回更生聲請之事由存在。
    則聲請人聲請更生為有理由，應予准許，爰命司法事務官進
    行本件更生程序。
四、依消債條例第11條第1 項、第45條第1 項、第16條第1 項，
    裁定如主文。
中　　華　　民　　國　　111 　年　　5 　　月　　25　　日
              　　民事庭　　  法　官　李育信
以上正本係照原本作成。
本裁定不得抗告。
中　　華　　民　　國　　111 　年　　5 　　月　　25　　日

  　                          書記官　何福添